【裁判字號】    92,上易,1055
【裁判日期】    921217
【裁判案由】    賭博
【裁判全文】
臺灣高等法院臺南分院刑事判決      九十二年度上易字第一五五號  Ａ
      上  訴  人  臺灣臺南地方法院檢察署檢察官
      被      告  甲  ○  ○
右上訴人因被告賭博案件，不服臺灣臺南地方法院九十二年度易字第一二五號中華民
國九十二年九月十八日第一審判決（起訴案號：臺灣臺南地方法院檢察署九十一年度
偵字第一一六０五號），提起上訴，本院判決如左：
      主      文
原判決撤銷。
甲○○共同以賭博為常業，處有期徒刑貳月，如易科罰金以參佰元折算壹日。扣案之
電子遊戲機台貳拾捌台（含「七ＰＫ」拾肆台、「超八」拾肆台）、ＩＣ板貳拾捌片
、計分卡壹張、點券貳佰肆拾伍張、新台幣壹仟參佰元，均沒收之。
      事      實
一、蔡宜家（原名蔡國洲，業經本院九十二年度上易字第五六０號於九十二年七月二
    十三日以共同賭博為常業，量處有期徒刑陸月，併科罰金壹萬元確定在案）自民
    國（下同）九十一年四月間起，於台南市○區○○路一三四號一樓公眾得出入之
    場所處，開設「飛龍遊藝場」，並向主管機關依規定辦理電子遊戲場業營業登記
    後，即擺設電子遊戲機台二十八台（含「七ＰＫ」十四台、「超八」十四台，各
    機台內均含ＩＣ板一片）。然蔡宜家竟基於以賭博為常業之犯意，於前揭地點，
    以其擺設之電子遊戲機台，與不特定人賭博財物。並自九十一年十月二十八日起
    ，僱用甲○○擔任職員，二人共同基於常業賭博之犯意聯絡，由甲○○負責為顧
    客開洗分、換取寄分卡、點券及兌換現金。其賭法為：凡參與賭博者，持現金交
    予甲○○，並以一比一之比例，以現金兌換分數押注，如押中，賭客可得不等倍
    數之分數，並以所贏得之分數換取寄分卡或點券後，交予甲○○換取現金，或請
    甲○○將機台上顯示之分數消除後，直接換取現金，而甲○○經賭客通知後，即
    依其開相同比例將賭客可得換取之現金放置於店內廁所處，並通知賭客自行前往
    拿取。若賭客未能押中，則押注金歸蔡宜家所有。蔡宜家以此方式獲取利益，甲○○與蔡宜家並均以之為常業。嗣於九十一年十月三十一日十五時許，賭客丙○○以前述方法把玩「七ＰＫ」電子遊戲機台賭博後，通知甲○○欲將所贏分數及
    計分卡所載分數兌換現金，甲○○即將新台幣（下同）一千三百元放置於店內廁
    所處，並通知丙○○前去拿取。丙○○正欲拿取時，為警當場查獲，並扣得當場
    賭博之器具即上開電動賭博機具二十八台、ＩＣ板二十八片，欲兌換予丙○○之
    財物一千三百元，及蔡宜家所有，供其犯罪所用之寄分卡一張、點券二百四十五
    張等物。
二、案經臺南市警察局第五分局報告臺灣臺南地方法院檢察署檢察官聲請簡易判決處
    刑後，經原審台南簡易庭認不宜以簡易程序處刑，移由原審刑事庭以通常程序審
    理。
      理      由
一、訊據被告甲○○於偵審中固均坦承於前揭時地任職於飛龍遊藝場，且曾為丙○○
    洗分等情，惟堅詞否認涉有賭博罪嫌，辯稱：伊甫任職於飛龍遊藝場，不知該遊
    藝場內，客人把玩電子遊戲機台所贏得之分數可以換錢；伊僅為丙○○洗分，並
    未為之兌換現金等語。經查：
  (一)本案共犯蔡宜家以蔡國洲之名向主管機關登記經營電子遊戲場後，於前揭時地經
    營「飛龍遊藝場」，顧擺設電子遊戲機台二十八台供不特定客人把玩，並僱用甲○○為店員，負責開分等情，業據蔡宜家於另案偵審中（原審九十年度字第一二
    五號、本院九十二年度上易字第五六０號）供承不諱，並有營利事業登記證一紙
    、電子遊戲機台二十八台扣案可稽，因而共犯蔡宜家於此部分供述與事實相符，
    堪以採信。
  (二)又同案被告丙○○於警訊及偵查中迭次供稱：在「『飛龍遊藝場』把玩電子遊戲
    機台所得分數卻可換錢，於九十一年十月三十一日十四時許，在『飛龍遊藝場』
    把玩編號十一號七ＰＫ電玩至十五時許，向女店員（按指被告甲○○）示意要洗
    分，該店員即將其把玩電子遊戲機台所得之八百分洗分，並連同計分卡所餘五百
    分，要我進廁所拿大衛杜夫牌香菸盒內所裝一千三百元現金」等語（參見九十一
    年十月三十一日警訊筆錄）、「我到廁所洗手台上有一個煙盒子裡面裝了一千三
    百元。我洗八百分，還有一個五百分的計分卡。」等語（參見九十一年十一月一
    日偵查訊問筆錄）。參以蔡宜家於偵查中亦供稱：（問：店內有無換錢給客人？
    ）「有換錢給客人，我也有交代員工可換錢給客人。」等語（參見九十一年十二
    月二十四日偵查訊問筆錄），並有放置於廁所內，欲兌換予丙○○之現金一千三
    百元扣案可稽，堪認於「飛龍遊藝場」內把玩電子遊戲機所贏得之分數，確可兌
    換現金。蔡宜家於原審審理時，雖翻異其詞改稱：曾交代小姐不得兌換現金，應
    係小姐自行與客人兌換現金云云。惟蔡宜家於原審審理時，亦坦承：客人把玩電
    子遊戲機所交付之金錢係放予店內，而甲○○僅係受僱人員，亦非股東等語（參
    見原審九十二年三月二十五日審判筆錄），從而，若蔡宜家前揭所辯屬實，則被
    告甲○○並未獲取賭客把玩電子遊戲機時所交付之款項，卻自行出資換取客人所
    把玩電子遊戲機台所贏得對其毫無所用之分數，此與常情實屬有違。
  (三)又被告甲○○聲請傳喚之證人乙○○於本院審理中亦證稱「飛龍遊藝場於九十一
    年十月三十一日下午三時許被查獲當天只有我和甲○○二個而已。一般上班只有
    二位女店員，有時一位女店員。查獲當天丙○○拿計分卡去所換錢，是何人放
    在所，伊不知道，不是我放的，我那天沒有開分、洗分。查獲當天我沒有看到
    蔡宜家到遊藝場上班」等語甚詳在卷足稽，則當時在飛龍遊藝場既僅被告甲○○
    及證人乙○○二位店員在場服務，而本件丙○○把玩賭博性電動玩具係由被告甲○○開分、洗分，證人乙○○又未參與，查獲當時又僅甲○○、乙○○二位店員
    在該店內，則本件客人丙○○換錢之事應係被告甲○○所為，況客人丙○○偵查
    中曾供稱：伊曾至飛龍遊藝場把玩賭博性電子遊戲機台，而向被告甲○○分過二
    次，伊前天就有換過，換過五百元，也是向甲○○洗分的，我拿積分卡給甲○○
    ，就有人叫我到所裡拿錢」等語在卷足稽（見偵字第一一六０五號第十四頁）
    ，更足證有關丙○○洗分換錢之事，被告甲○○應有參與，且與蔡宜家有共同犯
    意之聯絡及行為之分擔。
  (四)綜上所述，被告甲○○曾替客人洗分換取現金之事實，已彰彰明甚，其所辯顯係
    事後卸責之詞，當無可採。被告甲○○犯行明確，堪以認定，應依法論科。
二、按刑法上所謂常業犯，係指反覆以同種類之行為目的之社會活動職業性犯罪而言
    ，亦即恃犯罪以維生，縱令同時兼操持其他職業，仍無礙其為常業犯罪，非謂常
    業犯必須別無其他正當職業始克構成，最高法院八十二年台上字第二０七一號著
    有判例可資參照。蔡宜家於前開遊樂場擺設電玩二十八台，且經營已逾半年，規
    模甚鉅，而被告甲○○係受僱於蔡宜家當店員，因而被告甲○○應係恃此為生。
    是核被告甲○○所為係犯刑法第二百六十七條常業賭博罪。被告甲○○與已判決
    確定之蔡宜家二人就常業賭博罪部分，具有犯意聯絡及行為分擔，均為共同正犯
    。
三、原審法院未詳細調查，並詳為勾稽全案證據調查所得加以審究，即為被告甲○○
    無罪判決諭知，容有未洽，公訴人上訴意旨亦執此指摘原判決此部分不當，為有
    理由，自應由本院將原判決撤銷改判。爰審酌被告甲○○犯罪之動機、目的、手
    段，犯罪時所受之刺激及其品性、生活狀況、智識程度、犯罪所生之損害，及犯
    罪後態度等一切情狀，量處如主文第二項所示之刑，併諭知易科罰金之折算標準
    。扣案之電子遊戲機台二十八台（含「七ＰＫ」十四台、「超八」十四台）、Ｉ
    Ｃ板二十八片為當場賭博之器具，一千三百元為兌換籌碼處之財物，應均依刑法
    第二百六十六條第二項之規定沒收之。又扣案計分卡一張、點券二百四十五張為
    共同被告蔡宜家所有，且供經營前揭遊藝場所用之物，爰依刑法第三十八條第一
    項第二款之規定沒收之。
據上論斷，應依刑事訴訟法第三百六十九條第一項前段、第三百六十四條、第二百九
十九條第一項前段，刑法第二十八條、第二百六十七條、第二百六十六條第二項、第
四十一條第一項前段、第三十八條第一項第二款，罰金罰鍰提高標準條例第一條前段
、第二條，判決如主文。
本案經檢察官李傳來到庭執行職務。
中    華    民    國      九十二      年      十二      月      十七    日
                                  臺灣高等法院臺南分院刑事第五庭
                                      審判長法官  楊    明    章
                                            法官  戴    勝  利
                                            法官  顏    基    典
右正本證明與原本無異。
不得上訴。
                                      法院書記官  呂    嘉    文
中    華    民    國      九十二      年      十二      月      十九    日
附錄法條：
刑法第二百六十七條：
以賭博為常業者，處二年以下有期徒刑，得併科一千元以下罰金。
刑法第二百六十六條：
在公共場所或公眾得出入之場所賭博財物者，處一千元以下罰金。但以供人暫時娛樂
之物為賭者，不在此限。
當場賭博之器具與在賭檯或兌換籌碼處之財物，不問屬於犯人與否，沒收之。


司法院資訊處製作；財團法人民間司法改革基金會備份。
